【裁判字號】    99,易,1964
【裁判日期】    991103
【裁判案由】    詐欺
【裁判全文】
臺灣高雄地方法院刑事判決              99年度易字第1964號
公  訴  人  臺灣高雄地方法院檢察署檢察官
被      告  辛○○
上列被告因詐欺案件，經檢察官提起公訴（99年度偵字第 19432
號）及移送併辦（99年度偵字第23622 號、99年度偵字第25229
號、99年度偵字第29074 號），被告於本院準備程序中為有罪之
陳述，經合議庭裁定由受命法官依簡式審判程序獨任審理，本院
判決如下：
    主  文
辛○○幫助犯詐欺取財罪，累犯，處有期徒刑肆月，如易科罰金
，以新臺幣壹仟元折算壹日。
    事  實
一、辛○○前於民國96年間因竊盜案件，經本院高雄簡易庭以96
    年度簡字第5385號判決判處有期徒刑3 月，再經本院第二審
    合議庭以96年度簡上字第1003號判決駁回上訴確定；復於97
    年間因施用毒品案件，經本院以97年度簡字第655 號判決判
    處有期徒刑3 月確定；上開2 罪經定執行刑為有期徒刑6 月
    確定，於98年6 月18日縮短刑期執行完畢。詎猶不知悔改，
    可預見將其申辦之行動電話門號交予他人使用，可能被詐欺
    集團利用作為詐欺取財之聯絡工具以避免遭警方查緝，竟仍
    基於縱有人持其行動電話門號作為詐欺取財之犯罪工具，亦
    不違其本意之幫助詐欺取財犯意，於98年12月29日下午3 時
    許，在高雄縣鳳山市國父紀念館，將其向威寶電信股份有限
    公司申辯之門號0000000000號之行動電話SIM 卡1 枚，交付
    予真實年籍姓名不詳、綽號「阿國」之成年男子使用。而「
    阿國」及其所屬之詐欺集團成員於取得上開手機門號後，即
    共同意圖為自己不法之所有，基於詐欺取財之犯意聯絡，於
    不詳時間在網路上刊登租借帳戶廣告，並以辛○○上開門號
    作為聯絡工具。待許博勳、毛筱嵐見該網路刊登之租借帳戶
    廣告後，即分別先於不詳時間撥打辛○○上開0000000000門
    號，與真實年籍姓名不詳、自稱「林宏飛」之詐欺集團成員
    聯繫，再於如附表一所示之交付帳戶時間、地點，每個帳戶
    以新臺幣（下同）2,000 元之代價，分別將如附表一所示之
    帳戶資料交予該詐欺集團成員使用（許博勳、毛筱嵐涉犯幫
    助詐欺取財罪嫌部分，均另由檢察官依法偵查）。嗣該詐欺
    集團成員於取得如附表一所示之帳戶資料後，即於如附表二
    所示之時間，以如附表二所示之詐欺手法詐騙丙○○、己○○、庚○○、甲○○、戊○○、乙○○，致渠等信以為真而
    陷於錯誤，依詐騙集團指示，於附表二所示匯款、存款時間
    ，分別將如附表二所示之金額匯入或存入如附表二所示之帳
    戶內，隨即為該詐欺集團成員提領一空。嗣因丙○○、己○○、庚○○、甲○○、戊○○、乙○○發覺受騙，報警處理
    ，而循線查悉上情。
二、案經臺南市政府警察局第三分局移送臺灣臺南地方法院檢察
    署檢察官呈請臺灣高等法院檢察署檢察長令轉暨高雄市政府
    警察局丁○分局移送臺灣高雄地方法院檢察署檢察官偵查起
    訴及移送併辦。
    理  由
一、本件被告辛○○所犯為死刑、無刑徒刑或最輕本刑為3 年以
    上有期徒刑以外之罪，其於準備程序中就被訴犯罪事實，為
    有罪之陳述，經法官告知簡式審判程序之旨，並聽取當事人
    之意見後，依刑事訴訟法第273 條之1 第1 項規定，裁定由
    受命法官依簡式審判程序獨任審理。
二、上開犯罪事實，業據被告辛○○於本院審理時均坦承不諱（
    見本院易字卷第53頁、第59頁反面）；核與證人即被害人丙○○、己○○、庚○○、甲○○、戊○○、乙○○等人於警
    詢時，均指訴遭詐騙集團成員以如附表二所示之手法，詐騙
    如附表二所示之金額等情節，均相符合（見警1 卷第5 頁正
    、反面，警2 卷第14至20、22至24頁，警3 卷第10至12頁）
    ；另經證人即如附表一所示交付帳戶之人許博勳、毛筱嵐於
    警詢及偵查時分別證述：渠等將如附表一所示之帳戶，各以
    2,000 元之代價租借予「林宏飛」使用等事實綦詳（見警 1
    卷第1 、2 頁，警2 卷第1 至6 頁，警3 卷第4 至6 頁，偵
    1 卷第6 頁正、反面，偵3 卷第44至46頁）。此外，並有：
    (1)被告辛○○上開0000000000門號之威寶資料查詢、通聯調
    閱查詢單各1 份（見警1 卷第8 頁，偵2 卷第31、32頁）；
    (2)許博勳上開臺南安順郵局帳戶之儲金人紀要及客戶歷史交
    易清單各1 份及宅急便收執聯1 紙（見警1 卷第6 至8 、12
    頁）；(3)毛筱嵐上開第一銀行高雄分行帳戶之存款明細分類
    帳、交易明細、顧客帳戶資料查詢單、印鑑卡各1 份（見警
    3 卷第34至39頁）；(4)毛筱嵐上開華南銀行光華分行帳戶之
    客戶基本資料表、華南商業銀行存款往來明細表各1 份（見
    警2 卷第33至36頁）；(5)毛筱嵐上開合作金庫銀行光華分行
    帳戶之活期儲蓄存款存款印鑑卡、新開戶建檔登錄單、存摺
    存款綜合存款客戶當月份交易資料查詢單各1 份（見警2 卷
    第29至31頁）；(6)被害人丙○○提出之匯款單據影本1 紙（
    見警1 卷第11頁）；(7)被害人己○○提出之郵政跨行匯款申
    請書影本1 紙（警2 卷第25頁）；(8)被害人甲○○提出之郵
    政自動櫃員機交易明細表影本1 紙（見警2 卷第26頁）；(9)
    被害人乙○○提出之華南銀行自動櫃員機交易明細表影本1
    紙（見警2 卷第27頁）；(10)被害人庚○○提出之中國信託自
    動櫃員機交易明細表、第一銀行自動櫃員機交易明細表各1
    紙（見警3 卷第59頁反面）等證據資料在卷可稽。是本件被
    告辛○○之自白，經查與卷內積極證據均互核相符，應堪採
    認。
三、按以現今一般人前往電信公司申辦門號使用並非難事，收費
    標準亦未因人而異，如非供作不法使用，應無另取得他人電
    話門號，而不以自己名義使用之必要。又行動電話門號事關
    個人隱私權益之保障，其專屬性甚高，若非與本人有密切親
    誼關係，難認有何理由可自由流通使用該行動門號，一般人
    均有妥為保管及防止他人任意使用之認識，且縱有特殊情況
    偶需交付個人行動電話予他人使用，亦必會瞭解他人使用電
    話之用途及合理性始行提供，參以坊間報章雜誌及新聞媒體
    ，對於以簡訊、電話等方式通知中獎或如退稅、佯裝檢警執
    法人員、網上購物誤辦為分期付款等其他類似之不法詐騙方
    法及詐欺集團經常使用他人之行動電話門號，以隱匿其詐欺
    取財犯罪之不法行徑，規避檢警等執法人員之查緝，類此在
    社會上層出不窮之案件，亦迭經報導及再三披露，被告辛○○乃智慮正常之成年人，自能預見將行動電話門號提供給不
    認識之他人，有可能遭他人使用於詐欺取財等財產犯罪之用
    ，被告竟仍提供其行動電話門號給他人使用。又不分被告出
    賣之門號究竟係由詐欺集團成員利用資為進一步搜集帳戶或
    其他門號（即其他幫助詐欺者）之用，再以之為詐騙之行為
    ，或者由前揭詐欺集團成員逕利用作為與遭詐騙而匯款至詐
    欺集團指定帳戶之被害人聯絡之用，被告對提供自己之行動
    電話門號供不認識之他人使用，均係能預見可能遭他人作為
    詐欺犯罪之用，是本案被告所申辦之0000000000門號，雖經
    詐欺集團使用作為取得如附表一所示帳戶資料之手段（或稱
    橋樑），而非逕作為與如附表二所示被害人聯絡之電話門號
    ，然被告若未提供其上開門號供詐欺集團使用，該詐欺集團
    亦無從取得如附表一所示之帳戶，如附表二所示被害人亦不
    致受騙，而匯款至如附表一所示之帳戶，是被告提供其前揭
    門號給詐欺集團使用，與如附表二所示被害人遭詐欺匯款之
    間，顯具關聯性及已提供詐欺集團助力，自堪認被告確有幫
    助他人實施詐欺犯罪之不確定故意及犯行甚明。從而，本件
    事證明確，被告犯行堪予認定，應依法論科。
四、次按刑法上之幫助犯，係指以幫助之意思，對於正犯之犯罪
    行為予以助力，而未參與實施犯罪之行為者而言，最高法院
    19年上字第1984號、49年台上字第77號判例意旨可資參照。
    亦即行為人如未參與實施犯罪構成要件之行為，且係出於幫
    助之意思提供助力，即屬幫助犯，而非共同正犯。查被告辛○○提供其行動電話門號SIM 卡供他人使用之行為，並不等
    同於向如附表二所示被害人以欺罔之詐術行為，且亦無證據
    證明被告與詐欺集團成員間有共同實施詐欺取財犯罪之犯意
    聯絡及行為分擔，自應論以幫助犯。是核被告所為，係犯刑
    法第30條第1 項、第339 條第1 項之幫助詐欺取財罪。又被
    告係幫助犯，衡諸其犯罪情節，爰依刑法第30條第2 項規定
    ，按正犯之刑減輕之。另被告前於96年間因竊盜案件，經本
    院高雄簡易庭以96年度簡字第5385號判決判處有期徒刑3 月
    ，再經本院第二審合議庭以96年度簡上字第1003號判決駁回
    上訴確定；復於97年間因施用毒品案件，經本院以97年度簡
    字第655 號判決判處有期徒刑3 月確定；上開2 罪經定執行
    刑為有期徒刑6 月確定，於98年6 月18日縮短刑期執行完畢
    ，有臺灣高等法院被告全國前案紀錄表1 紙附卷可稽，被告
    於上開有期徒刑執行完畢後，5 年內故意再犯本件有期徒刑
    以上之罪，為累犯，應依刑法第47條第1 項規定，加重其刑
    ，並與前開減輕刑罰事由，依法先加後減之。又被告以一提
    供上開行動電話門號SIM 卡之行為，幫助詐欺集團詐騙如附
    表二所示被害人，致該等被害人受騙損失財物，屬一行為觸
    犯數同一罪名之同種想像競合犯，應依刑法第55條僅論以一
    幫助詐欺取財罪（臺灣高等法院暨所屬法院96年法律座談會
    刑事類提案第7 號研討結果參照）。爰審酌當今詐欺集團詐
    騙手法不斷翻新，行徑猖獗，惟為掩飾其詐欺取財之不法行
    徑，經常捨自己申請電話門號而利用他人之電話門號，作為
    詐欺取財犯罪聯絡之用，被告竟仍提供其行動電話門號 SIM
    卡給詐欺集團成員使用，致檢警難以追緝，助長詐騙之犯罪
    風氣，且因而致如附表二所示被害人遭詐騙，受有如附表二
    所示金額之損失，行為殊不可取。惟念其犯後能於本院審理
    時坦承犯行，及其犯罪之手段、智識程度、生活狀況等一切
    情狀，酌情量處如主文所示之刑，並諭知如易科罰金折算標
    準，以資懲儆。至被告上開0000000000號行動電話門號 SIM
    卡1 張，雖係被告幫助犯罪所用之物，惟既未扣案，且上揭
    手機業經警方查明係供詐騙犯罪聯絡所用，應遭該詐騙集團
    放棄使用而丟棄滅失，為免日後執行之困難，爰不另為沒收
    之宣告，附此敘明。
據上論斷，應依刑事訴訟法第273 條之1 第1 項、第284 條之 1
、第299 條第1 項前段，刑法第30條第1 項前段、第2 項、第33
9 條第1 項、第55條、第47條第1 項、第41條第1 項前段，刑法
施行法第1 條之1 ，判決如主文。
本案經檢察官壬○○到庭執行職務。
中    華    民    國    99    年    11    月    3    日
                      刑事第五庭      法  官  陳盈吉
以上正本證明與原本無異。
如不服本判決，應於判決送達後10日內，向本院提出上訴狀。
中    華    民    國    99    年    11    月    3    日
                                      書記官  陳展榮
附錄本判決論罪科刑法條：
中華民國刑法第339條
（普通詐欺罪）
意圖為自己或第三人不法之所有，以詐術使人將本人或第三人之
物交付者，處5 年以下有期徒刑、拘役或科或併科1 千元以下罰
金。
以前項方法得財產上不法之利益或使第三人得之者，亦同。
前二項之未遂犯罰之。
附表一
：
┌─┬───┬──────┬───────┬────────────┐
│編│交付帳│交付帳戶時間│交付帳戶地點  │交付之帳戶資料          │
│號│戶之人│（民國）    │              │                        │
├─┼───┼──────┼───────┼────────────┤
│1 │許博勳│99年1 月8 日│以宅急便方式寄│許博勳所有臺南安順郵局帳│
│  │      │中午12時許。│至臺南市安平區│號00000000000000號帳戶之│
│  │      │            │慶平路55號。  │存摺、提款卡及密碼。    │
├─┼───┼──────┼───────┼────────────┤
│2 │毛筱嵐│99年1 月8 日│以宅急便方式寄│毛筱嵐所有第一商業銀行高│
│  │      │某時許。    │至臺南縣新營市│雄分行帳號00000000000 號│
│  │      │            │復興路1109號。│帳戶之存摺、提款卡及密碼│
│  │      │            │              │。                      │
│  │      ├──────┼───────┼────────────┤
│  │      │99年1 月12日│以宅急便方式寄│毛筱嵐所有合作金庫商業銀│
│  │      │某時許。    │至臺南縣新營市│行光華分行帳號0000000000│
│  │      │            │復興路1109號。│697號帳戶之存摺、提款卡 │
│  │      │            │              │及密碼。                │
│  │      ├──────┼───────┼────────────┤
│  │      │99年1 月12日│以宅急便方式寄│毛筱嵐所有華南商業銀行光│
│  │      │某時許。    │至臺南縣新營市│華分行帳號000000000000號│
│  │      │            │復興路1109號。│帳戶之存摺、提款卡及密碼│
│  │      │            │              │。                      │
└─┴───┴──────┴───────┴────────────┘
附表二：
┌──┬───┬─────────┬──────┬──────┬────┐
│編號│被害人│詐欺手法          │匯款或存款時│匯款或存款金│匯入或存│
│    │      │                  │間（民國）  │額（新臺幣）│入帳戶  │
├──┼───┼─────────┼──────┼──────┼────┤
│1   │丙○○│於99年1 月12日上午│99年1 月12日│匯款50,000元│許博勳上│
│    │      │11時許，接獲自稱其│上午11時34分│。          │開臺南安│
│    │      │同事曾慶輝之妻蕭惠│許。        │            │順郵局帳│
│    │      │如來電，向丙○○佯│            │            │戶。    │
│    │      │稱急需5、6萬元云云│            │            │        │
│    │      │，致丙○○陷於錯誤│            │            │        │
│    │      │，而依指示匯款。  │            │            │        │
├──┼───┼─────────┼──────┼──────┼────┤
│2   │己○○│於99年1 月15日上午│99年1 月15日│匯款50,000元│毛筱嵐上│
│    │      │11時10分許，接獲自│中午12時10分│。          │開合作金│
│    │      │稱其友人之人來電，│許。        │            │庫銀行光│
│    │      │向己○○佯稱急需用│            │            │華分行帳│
│    │      │錢云云，致己○○陷│            │            │戶。    │
│    │      │於錯誤，而依指示匯│            │            │        │
│    │      │款。              │            │            │        │
├──┼───┼─────────┼──────┼──────┼────┤
│3   │庚○○│於99年1 月15日下午│99年1 月15日│匯款5,000 元│毛筱嵐上│
│    │      │7 時30分，，接獲自│下午7 時30  │。          │開第一銀│
│    │      │稱「斐純」之女子來│分後之某時許│            │行高雄分│
│    │      │電，向庚○○佯稱可│。          │            │行帳戶。│
│    │      │以援交，需先付保證│            │            │        │
│    │      │金云云，致庚○○陷├──────┼──────┤        │
│    │      │於錯誤，而依指示匯│99年1 月16日│匯款25,000元│        │
│    │      │款。              │晚上10時30分│。          │        │
│    │      │                  │前之某時許。│            │        │
├──┼───┼─────────┼──────┼──────┼────┤
│4   │甲○○│於99年1 月16日下午│99年1 月16日│匯款9,959 元│毛筱嵐上│
│    │      │6 時許，接獲自稱雅│下午6 時許。│。          │開合作金│
│    │      │虎奇摩網站之客服人│            │            │庫銀行光│
│    │      │員來電，向甲○○佯│            │            │華分行帳│
│    │      │稱其先前購物時，誤│            │            │戶。    │
│    │      │設為分期付款，嗣又│            │            │        │
│    │      │接獲自稱郵局人員來│            │            │        │
│    │      │電，要求其操作自動│            │            │        │
│    │      │櫃員機取消分期付款│            │            │        │
│    │      │設定云云，致甲○○│            │            │        │
│    │      │陷於錯誤，而依指示│            │            │        │
│    │      │匯款。            │            │            │        │
├──┼───┼─────────┼──────┼──────┼────┤
│5   │戊○○│於99年1 月15日晚上│99年1 月16日│存款16,000元│毛筱嵐上│
│    │      │9 時50分許，接獲自│下午4 時25分│。          │開華南銀│
│    │      │稱雅虎奇摩拍賣中心│後之某時許。│            │行光華分│
│    │      │之賣家來電，向張家│            │            │行帳戶。│
│    │      │維佯稱其先前購物時│            │            │        │
│    │      │，誤設為分期付款，│            │            │        │
│    │      │嗣又接獲自稱郵局人│            │            │        │
│    │      │員來電，要求其操作│            │            │        │
│    │      │自動櫃員機取消分期│            │            │        │
│    │      │付款設定云云，致張│            │            │        │
│    │      │家維陷於錯誤，而依│            │            │        │
│    │      │指示匯款。        │            │            │        │
├──┼───┼─────────┼──────┼──────┼────┤
│6   │乙○○│於99年1 月16日下午│99年1 月16日│匯款26,000元│毛筱嵐上│
│    │      │3 時38分許，接獲自│下午4 時53分│            │開華南銀│
│    │      │稱網路購物之賣家來│許          │            │行光華分│
│    │      │電，向乙○○佯稱其│            │            │行帳戶。│
│    │      │先前購物時，誤設為│            │            │        │
│    │      │分期付款，嗣又接獲│            │            │        │
│    │      │自稱郵局人員來電，│            │            │        │
│    │      │要求其操作自動櫃員│            │            │        │
│    │      │機取消分期付款設定│            │            │        │
│    │      │云云，致乙○○陷於│            │            │        │
│    │      │錯誤，而依指示匯款│            │            │        │
│    │      │。                │            │            │        │
└──┴───┴─────────┴──────┴──────┴────┘
附錄論罪法條：
刑法第30條
幫助他人實行犯罪行為者，為幫助犯。雖他人不知幫助之情者，
亦同。
幫助犯之處罰，得按正犯之刑減輕之。
刑法第339 條
意圖為自己或第三人不法之所有，以詐術使人將本人或第三人之
物交付者，處5 年以下有期徒刑、拘役或科或併科1 千元以下罰
金。
以前項方法得財產上不法之利益或使第三人得之者，亦同。
前二項之未遂犯罰之。

司法院資訊處製作；財團法人民間司法改革基金會備份。
